【裁判字號】    97,交聲,3360
【裁判日期】    980423
【裁判案由】    聲明異議
【裁判全文】
臺灣臺中地方法院交通事件裁定        97年度交聲字第3360號
原處分機關  交通部公路總局臺中區監理所
異  議  人
即受處分人  寶翔通運有限公司
代  表  人  甲○○
上列受處分人因違反道路交通管理處罰條例案件，對於交通部公
路總局臺中區監理所民國97年11月13日所為之處分（中監違字第
裁60-HD0000000號），聲明異議，本院裁定如下：
    主    文
原處分撤銷。
寶翔通運有限公司不罰。
    理    由
一、原處分機關略以：異議人即受處分人寶翔通運有限公司（下
    稱受處分人）所有之車牌號碼ＢＢ－８７８號營業大客車，
    於民國九十七年九月十七日上午九時十五分許，在臺中縣大
    里市○○路○段二九六號前處，因汽車駕駛人即證人乙○○
    （下稱證人乙○○）「未領有駕駛執照駕駛大客車」之違規
    事實，經臺中縣警察局霧峰交通分隊警員依違反道路交通管
    理處罰條例第二十一條之一第一項第一款之規定掣單逕行舉
    發。原處分機關遂於九十七年十一月十三日以中監違字第裁
    ６０－ＨＤ0000000號裁決書，處以罰緩新臺幣（下
    同）六萬元整並記汽車違規紀錄一次，逾期依裁決書處罰主
    文裁處等語。
二、聲明異議意旨略以：受處分人將上開營業大客車開至案外人
    皆順汽車材料行保養維修，該行所屬員工即證人乙○○未經
    受處分人同意，於九十七年九月十七日擅自駕駛移動該車，
    致遭員警舉發，證人乙○○之上開駕駛行為完全與受處分人
    無關，本件舉發顯有違誤，爰請撤銷原處分等語。
三、按汽車駕駛人駕駛聯結車、大客車、大貨車，有未領有駕駛
    執照駕車之情形者，汽車所有人及駕駛人各處新臺幣四萬元
    以上八萬元以下罰鍰，並記該汽車違規紀錄一次。道路交通
    管理處罰條例第二十一條之一第一項第一款及同條第三項定
    有明文。惟按汽車所有人如已善盡查證駕駛人駕駛執照資格
    之注意，或縱加以相當之注意而仍不免發生違規者，汽車所
    有人不受前述之處罰，同條文第四項亦規定甚明。
四、經查：
（一）證人乙○○未領有駕駛執照，卻於上開時、地，駕駛受處
      分人所有之車牌號碼ＢＢ─８７８號營業大客車，經警逕
      行舉發之事實，為受處分人所不爭執，復經證人乙○○到
      庭結證屬實，並有道路交通事故現場圖、舉發違反道路交
      通管理事件通知單附卷可稽，駕駛人乙○○確有道路交通
      管理處罰條例第二十一條之一第一項第一款之交通違規情
      狀，至臻明確，堪先認定。
（二）又受處分人所有之車牌號碼ＢＢ─８７８號營業大客車係
      於九十七年九月十一日晚間送至皆順汽車材料行保養維修
      ，迄至九十七年九月十七日下午，皆順汽車材料行之負責
      人即證人丙○○才將該車開還給受處分人。九十七年九月
      十七日上午九時十五分許，是證人丙○○所僱用之技工即
      證人乙○○在該材料行之廠區駕駛上開營業大客車測試煞
      車時，不慎與人發生擦撞等事實，不僅據受處分人陳明在
      卷，復經證人丙○○、乙○○到庭結證綦詳，並有皆順汽
      車材料行營利事業登公示資料查詢、泰安產物保險股份有
      限公司九十七年度保險費繳納證明單（要保人皆順汽車材
      料行、被保險人乙○○）在卷可佐。證人丙○○復到庭結
      證稱：伊不知證人乙○○沒有領取聯結車、大貨車之駕駛
      執照，受處分人更不可能知道，且證人乙○○當天駕駛上
      開營業大客車與人發生車禍後，受處分人係經伊告知才知
      情等語；證人乙○○亦結證稱：伊與受處分人沒有任何關
      係，純粹受僱於皆順汽車材料行，受處分人是本案交通違
      規事故發生後才知伊有駕駛上開營業大客車等語，有本院
      訊問筆錄可考。據上，受處分人聲明異議所陳各節，顯然
      有據，堪予採信。
（三）綜上所陳，受處分人對於證人乙○○是否領有合法駕駛執
      照、有無於上開時、地駕駛前開營業大客車等節，既於事
      前均不知情，亦無從查證，依道路交通管理處罰條例第二
      十一條之一第四項之規定，自不受同法條第一項之處罰。
      原處分機關未察予以裁罰，尚有未洽。從而，本件聲明異
      議為有理由，應由本院將原處分撤銷，改諭知受處分人不
      罰，以資適法。
五、據上論斷，應依道路交通管理處罰條例第八十七條第二項、
    道路交通案件處理辦法第二十條，裁定如主文。
中    華    民    國    98    年    4     月    23    日
                  交通法庭  法  官  莊嘉蕙
以上正本證明與原本無異。
如不服本裁定應於送達後五日內向本院提出抗告狀。
                            書記官  陳怡臻
中    華    民    國    98    年    4     月    23    日


司法院資訊處製作；財團法人民間司法改革基金會備份。
